【裁判字號】    98,交聲,1342
【裁判日期】    990507
【裁判案由】    聲明異議
【裁判全文】
臺灣臺南地方法院交通事件裁定        98年度交聲字第1342號
移送機關    交通部公路總局嘉義區監理所新營監理站
異議人即
受處分人    甲○○
上列異議人即受處分人因違反道路交通管理處罰條例案件，對於
交通部公路總局嘉義區監理所新營監理站民國98年10月19日所為
之裁決處分（處分案號：新監裁違字第裁73-M00000000號），有
關「拒絕停車接受稽查而逃逸」部分聲明異議，本院裁定如下：
    主  文
原處分撤銷。
甲○○汽車駕駛人，行經有燈光號誌管制之交岔路口闖紅燈，處
罰鍰新臺幣貳仟柒佰元，並記違規點數參點；又駕駛汽車有違反
處罰條例之行為，拒絕停車接受稽查而逃逸，處罰鍰新臺幣參仟
元，並記違規點數壹點。
    理  由
一、原處分意旨略以：李幸珍所有之車牌號碼4387-FX 號自用一
    般小客車，於民國98年9 月3 日12時40分許，在臺南縣臺19
    甲線與新營市○○○○○街口前，因駕駛人行經交岔路口闖
    紅燈，及拒絕停車接受稽查而逃逸之違規行為，遭臺南縣警
    察局交通警察隊警員逕行製單舉發，嗣李幸珍向移送機關即
    交通部公路總局嘉義區監理所新營監理站主張異議人即受處
    分人甲○○（下稱異議人）為實際駕駛人，上開違規應歸責
    於異議人，移送機關遂以異議人違規事實明確，依照道路交
    通管理處罰條例第53條第1 項、第60條第1 項及違反道路交
    通管理事件統一裁罰基準表之規定，共裁處異議人罰鍰新臺
    幣（下同）5,700 元（闖紅燈部分裁處罰鍰2,700 元未據異
    議人聲明異議，拒絕停車接受稽查而逃逸部分裁處罰鍰3,00
    0 元）之處分。
二、本件聲明異議意旨略以：由違規照片及光碟顯示，行車同向
    並未有警察做攔查、鳴笛及取締動作，且異議人於違規當時
    也未看到，但於對向車道確有看見警察在拍照或攝影。所以
    相當不滿警察為何要加開拒絕停車這一條，異議人覺得警察
    於對向車道執法很不合理。況且，異議人若有意規避警察稽
    查，理應會出現閃避動作，惟在錄影光碟中未見異議人有何
    閃避動作，車子一路筆直沿行進道路前進，因而為此聲明異
    議等語。
三、按汽車駕駛人，行經有燈光號誌管制之交岔路口闖紅燈者，
    處1,800 元以上5,400 元以下罰鍰；汽車駕駛人，駕駛汽車
    有違反本條例之行為，經交通勤務警察或依法令執行交通稽
    查任務人員制止時，不聽制止或拒絕停車接受稽查而逃逸者
    ，除按各該條規定處罰外，處3,000 元以上6,000 元以下罰
    鍰；汽車駕駛人，有違反道路交通管理處罰條例第60條第1
    項、第53條之情形者，各記違規點數1 點及3 點，道路交通
    管理處罰條例第53條第1 項、第60條第1 項、第63條第1 項
    第1 款、第3 款分別定有明文。
四、經查：
(一)異議人駕駛車牌號碼4387-FX 號自用一般小客車，於98年9
    月3 日12時40分許，在臺南縣臺19甲線與新營市○○○○○
    街口前，經警認駕駛人有行經交岔路口闖紅燈，及拒絕停車
    接受稽查而逃逸之違規行為，由臺南縣警察局交通警察隊警
    員逕行製單舉發等情有臺南縣警察局98年9 月3 日南縣警交
    字第M00000000 號舉發違反道路交通管理事件通知單1 紙及
    違規採證照片3 幀附卷可稽，且異議人對其闖紅燈違規事實
    並不爭執，是異議人駕駛上開自用小客車闖紅燈違規行為，
    應足認定。
(二)另按證人即當日舉發本違規事件之臺南縣警察局交通警察隊
    員警劉忠誠於98年11月30日本院調查時到庭結證：「（問：
    本件是否你舉發？）是我舉發的。」、「（問：當時情形如
    何？）於98年9 月3 日與警員楊明農二人壹組執行巡邏勤務
    ，於12時40分許，在台19甲線與新營市○○街路口攔檢違規
    車輛，該時間一部4387-FX 自小客車由新營市太子宮，沿台
    19甲縣西往東闖紅燈直行，經楊明農揮紅旗及鳴哨子示意停
    車受檢，駕駛人未停車，加速逃逸，經查詢電腦後，違規車
    輛無誤，便製單舉發。」、「（問：該路段幾線道？）雙向
    二車道，旁邊各有慢車道。」、「（問：當時交通狀況如何
    ？）車流量正常，不會很多車。」、「（問：你認為駕駛人
    是否就知道你們在攔停他？）我的同事楊明農當時站立於巡
    邏車旁邊，巡邏車停放在受處分人同方向車道，所以駕駛人
    應該知道我們在攔停他，且我們兩邊都有吹哨。」、「（問
    ：何人持小紅旗攔停？）楊明農在異議人行駛之車道旁持小
    紅旗攔停。」等語明確（見本院卷第35頁至第36頁）；又證
    人即當日舉發本違規事件之臺南縣警察局交通警察隊員警楊
    明農亦於99年4 月26日本院調查時到庭結證：「（問：當時
    情形如何？）當時我在臺19甲線與太子宮新橋街口，時間係
    12時40分，我與小隊長劉忠誠，當時紅燈亮起，自小客車43
    87-FX 未停車或減速，我與小隊長二人目視，自小客車闖紅
    燈沒有減速，經我揮紅旗、鳴笛，小隊長錄影時闖紅燈我就
    攔查了。」、「（問：你與小隊長是否站立在同一側？）他
    在對面，我跟他站在不同邊，我是站在警車前面，警車平行
    路邊。」、「（問：你是否站立於4387-FX 自小客車行駛之
    車道上，或是他的對向車道？）順向那邊。」、「（問：當
    時你負責何業務？）吹哨鳴笛、舉紅旗，小隊長負責攝影，
    他在對向車道攝影。」、「（問：當時車流量如何？）不多
    。」、「（問：當你發現4387-FX 自小客車闖紅燈時，你是
    否馬上出來鳴笛攔查？或是你的小隊長在對向跟你說違規車
    輛？）他大聲喊說「那輛自小客車闖紅燈」，我也有看到。
    」、「（問：你看到之後，如何處理？）我有走出去，鳴哨
    並舉小紅旗攔停該車，但該車不停。」、「（問：你是在該
    車前方鳴笛舉旗？）是的，但是他沒有減速，也沒有停。」
    、「（問：你認為該車駕駛有無看到你在攔查他？）我認為
    我們舉發系爭車輛前，在該路段時都有鳴笛、舉紅旗攔停兩
    、三輛違規車輛，他們都有停下來。」等語明確（見本院卷
    第43頁至第44頁）。
(三)異議人固辯稱：伊行車同向車道未見警察做攔查、鳴笛及取
    締動作，僅於對向車道看見警察在拍照或攝影云云。然依證
    人劉忠誠、楊明農二人之證詞互核相符並無歧異可知，當天
    舉發員警執行攔檢勤務之路段係雙向二車道之道路，車流量
    稀少，員警劉忠誠於發現行駛於對向車道之上開自小客車駕
    駛人有闖紅燈之違規行為時，確有鳴笛並同時由站立於違規
    車輛同向車道路旁之員警楊明農對其揮舞紅旗、鳴笛示意駕
    駛人停車接受稽查一情屬實。又本院復於98年11月30日當庭
    勘驗案警員取締過程之攝影光碟，其內容為：「(一)畫面顯示
    3 秒：有一輛白色自小客車闖紅燈。(二)警員大喊汽車、轎車
    ，在該輛自小客車尚未通過前吹哨二聲，在該輛自小客車正
    在通過時，又吹哨二聲。(三)在畫面顯示16至18秒：該輛闖紅
    燈之自小客車，車牌號碼是4387-FX ，當時對向車道有數輛
    自小客車經過。(四)警員全程以攝影機拍攝該輛自小客車違規
    之過程。(五)該輛自小客車直駛而過，全程並未有停頓或停車
    之情形。」，此有本院勘驗筆錄在卷可稽（詳本院卷第35頁
    ），佐以異議人於本院調查時陳稱：「我有看到警察用數位
    相機在攝影，當時我並不確定我有無闖紅燈，但是警察也是
    拿著數位相機一直拍我」等語明確（見本院卷第34頁），益
    徵異議人駕駛上開自小客車行經員警執行攔檢勤務之路段時
    ，既見員警對其違規行為攝影蒐證，且衡以違規當時該路段
    車流量稀少、異議人車速非快等客觀情狀下，斯時其焉有不
    見前方路旁之員警對其揮舞紅旗、鳴哨示意其停車接受稽查
    之理！是異議人以前揭情詞置辯，顯係卸責之詞，實難採信
    。
五、綜上所述，異議駕駛上開自小客車，於上揭時、地，確有行
    經交岔路口闖紅燈及拒絕停車接受稽查而逃逸之行為，堪以
    認定。則移送機關依道路交通管理處罰條例第53條第1 項、
    第60條第1 項及違反道路交通管理事件統一裁罰基準表之規
    定，共裁處異議人罰鍰5,700 元，固非無見，惟依同條例第
    63條第1 項第1 款、第3 款規定，應併予記違規點數共4 點
    ，原處分漏未記點，自難認為允當。從而，本件異議人之異
    議雖無理由，惟移送機關就上開裁決書之處分既有前述漏未
    記點之違誤，自應由本院將原處分撤銷，另諭知如主文第2
    項所示之裁罰，以資適法。
六、據上論斷，應依道路交通管理處罰條例第87條第2 項、道路
    交通案件處理辦法第20條前段，道路交通管理處罰條例第53
    條第1 項、第60條第1 項、第63條第1 項第1 款、第3 款，
    裁定如主文。
中    華    民    國    99    年    5     月    7     日
                  交通法庭法  官  鄭燕璘
以上正本證明與原本無異。
如不服本裁定應於送達後5日內向本院提出抗告狀（應附繕本）
。
                          書記官  蔡明峰
中    華    民    國    99    年    5     月    7     日

司法院資訊處製作；財團法人民間司法改革基金會備份。
